臺灣高等法院刑事判決
110年度上易字第752號
上  訴  人  臺灣基隆地方檢察署檢察官
被      告  朱進忠


上列上訴人因被告違反毒品危害防制條例案件，不服臺灣基隆地
方法院109年度易字第544號，中華民國109年12月30日第一審判
決（起訴案號：臺灣基隆地方檢察署109年度毒偵字第439號、第
606號、109年度偵字第2993號），提起上訴，本院判決如下：
    主  文
原判決撤銷。
本件公訴不受理。
    理  由
一、聲請簡易判決處刑意旨略以：被告朱進忠基於施用第二級毒
    品甲基安非他命之犯意，分別為下列犯行：
　㈠於民國109年3月22日上午9時許，在其位於基隆市○○區○○街00
    0號住處，將第二級毒品甲基安非他命置入玻璃球吸食器內
    ，以加熱燒烤吸食煙霧之方式，施用第二級毒品甲基安非他
    命1次。嗣於同（22）日下午3時20分許，因騎乘車牌號碼00
    0-0000號重機車違規，為警在基隆市○○區○○街000號前攔檢
    ，其主動交付同日下午2時許方取得之第二級毒品甲基安非
    他命2包（持有第二級毒品部分業經臺灣基隆地方法院〈下稱
    基隆地院〉以109年度基簡字第1469號判決判處罪刑確定），
    復經警徵得其同意採尿送驗，結果呈安非他命、甲基安非他
    命陽性反應，而悉上情。
　㈡於109年4月3日下午6時許，在其上開住處，將第二級毒品甲
    基安非他命置入玻璃球吸食器內，以加熱燒烤吸食煙霧之方
    式，施用第二級毒品甲基安非他命1次。嗣於同年月7日上午
    11時30分許，經臺灣基隆地方檢察署（下稱基隆地檢署）觀
    護人室依法通知至署接受尿液檢驗，結果呈甲基安非他命陽
    性反應，始悉上情。
　㈢因認被告均涉犯毒品危害防制條例第10條第2項施用第二級毒
    品罪嫌。
二、按刑事訴訟法第303條第1款規定，案件有起訴之程序違背規
    定之情形者，應諭知不受理之判決。此所稱之起訴之程序違
    背規定，係指檢察官提起公訴之訴訟行為於程序上有違法律
    之規定而言。而提起公訴之訴訟行為是否於程序上有違法律
    規定，原則上，固是以起訴時所存在之事項及法律規定為判
    斷，惟檢察官起訴後始發生之情事變更事由，致法院不能為
    實體審理及判決亦屬「起訴之程序違背規定」。又犯毒品危
    害防制條例第10條之罪，由檢察官聲請法院裁定觀察、勒戒
    確定，在該觀察、勒戒處分執行之前，縱有再犯同條之罪之
    情形，因行為人未曾受觀察、勒戒或強制戒治執行完畢之處
    分，即與法定訴追之要件不符，自仍應由檢察官就後案聲請
    法院裁定觀察、勒戒，再由檢察官依保安處分執行法第四條
    之一規定執行其一，若檢察官逕對後案起訴或聲請簡易判決
    處刑，顯屬不合，其起訴之程序違背規定，法院應諭知不受
    理之判決，始為適法（最高法院100年度台非字第184號判決
    意旨參照）。是行為人倘多次施用毒品犯行，法院僅需裁定
    1個保安處分，縱經法院多次裁定送觀察、勒戒，亦僅執行
    其一，是行為人於經裁定送觀察、勒戒執行完畢前，無論其
    施用毒品級別如何，亦不問有多少次施用毒品犯行，均為該
    次保安處分程序之效力所及，而不另論罪。
三、經查：
　㈠被告於109年3月22日上午9時許，在其位於基隆市○○區○○街00
    0號住處，將第二級毒品甲基安非他命置入玻璃球吸食器內
    ，以加熱燒烤吸食煙霧之方式，施用第二級毒品甲基安非他
    命1次；復於109年4月3日下午6時許，在其上開住處，將第
    二級毒品甲基安非他命置入玻璃球吸食器內，以加熱燒烤吸
    食煙霧之方式，施用第二級毒品甲基安非他命1次等節，業
    據被告坦承不諱（見本院卷第55頁），且分別有自願受搜索
    同意書、基隆市警察局第三分局搜索扣押筆錄及扣押物品目
    錄表、現場及扣案物品照片、勘察採證同意書、基隆市警察
    局偵辦毒品案件尿液檢體對照表、台灣檢驗科技股份有限公
    司濫用藥物實驗室109年3月31日濫用藥物檢驗報告；基隆地
    檢署施用毒品犯尿液檢體監管紀錄表、採尿報到編號表、台
    灣尖端先進生技醫藥股份有限公司109年4月21日濫用藥物檢
    驗報告在卷可稽（見基隆地檢署109年度毒偵字第439號卷第
    21頁至第27頁、第39頁至第49頁、第85頁；109年度毒偵字
    第606號卷第5頁至第8頁），足認被告之任意性自白與事實
    相符，堪以採信。被告確有於上開時間、地點，分別施用第
    二級毒品甲基安非他命各1次。
  ㈡被告因於109年4月14日晚間9時許，在其前開住處，施用第二
    級毒品甲基安非他命1次，經基隆地院於109年9月21日以109
    年度毒聲字第59號裁定令入勒戒處所觀察、勒戒，於110年4
    月15日因無繼續施用傾向出所，接續另案執行，復經基隆地
    檢署檢察官就被告此部分109年4月14日施用第二級毒品犯行
    ，與嗣後被告於109年9月27日上午6時許、109年12月12日下
    午4時20分許為警採尿回溯5日內某時，分別施用第二級毒品
    甲基安非他命各1次之犯行，以110年度毒偵緝字第27號、第
    28號、第29號為不起訴處分確定，有上開裁定、不起訴處分
    書及本院被告前案紀錄表可憑。是本件被告於109年3月22日
    、同年4月3日施用第二級毒品甲基安非他命之時間既係於前
    開觀察、勒戒執行完畢之前，即應為該次觀察、勒戒及不起
    訴處分效力所及，檢察官自不得再予以聲請簡易判決處刑。
  ㈢又檢察官對此聲請簡易判決處刑，於109年7月15日繫屬於基
    隆地院，有基隆地檢署109年7月15日基檢鈴愛109毒偵439字
    第1099016032號函上基隆地院收狀戳可參，則檢察官於聲請
    簡易判決處刑時，被告雖尚未經裁定令入勒戒處所施以觀察
    、勒戒，然因聲請簡易判決處刑後，被告經裁定令入勒戒處
    所施以觀察、勒戒，且於110年4月15日因無繼續傾向出所，
    經檢察官為不起訴處分確定，檢察官之聲請簡易判決處刑即
    有起訴程序違背規定之情事，本應依刑事訴訟法第303條第1
    款、第307條之規定，不經言詞辯論，諭知公訴不受理。
　㈣原審以毒品危害防制條例修正後，被告雖係於撤銷緩起訴處
    分之3年內即109年3月22日、同年4月3日為本件施用第二級
    毒品甲基安非他命犯行，但距其最後一次觀察勒戒執行完畢
    釋放之時間均已逾3年，應重為觀察、勒戒或命附條件緩起
    訴之處遇，檢察官聲請簡易判決處刑，起訴程序即有違誤為
    由，諭知公訴不受理，固非無見；然被告於原審109年12月3
    0日判決後，入勒戒處所執行觀察、勒戒，於110年4月15日
    因無繼續施用傾向出所，經檢察官為不起訴處分確定，業於
    前述，則本件不受理之理由應係被告於109年3月22日、同年
    4月3日施用第二級毒品甲基安非他命之犯行，已為前開觀察
    、勒戒及不起訴處分效力所及，而非應再對被告重為觀察、
    勒戒或命附條件緩起訴處分之考量，原審未及審酌前情，尚
    有未恰。檢察官以被告經撤銷緩起訴處分後再犯，自得向法
    院聲請簡易判決處刑為由提起上訴，固無理由，但原判決既
    有前述可議之處，即應由本院予以撤銷改判，並諭知不受理
    之判決。
據上論斷，應依刑事訴訟法第369條第1項前段、第364條、第303
條第1款，判決如主文。
本案經檢察官吳美文聲請簡易判決處刑及提起上訴，檢察官林奕
彣到庭執行職務。
中　　華　　民　　國　　110 　年　　5 　　月　　26　　日
                  刑事第四庭  審判長法　官  陳筱珮
                                    法　官  吳元曜
                                    法　官  羅郁婷
以上正本證明與原本無異。
不得上訴。
                                    書記官  蔡易霖
中　　華　　民　　國　　110 　年　　5 　　月　　26　　日